臺灣高等法院刑事裁定
109年度抗字第134號
抗  告  人  臺灣桃園地方檢察署檢察官 
抗  告  人
即  受刑人  張育停  




上列抗告人因聲請定應執行刑案件，不服臺灣桃園地方法院中華
民國108年12月26日裁定（103年度聲字第4435號），提起抗告，
本院裁定如下： 
    主  文
抗告駁回。
    理  由
一、原裁定意旨略以：
  ㈠抗告人即受刑人張育停犯如原裁定附表編號1至3、5至11、13
    至24所示之罪，先後經判處如附表所示之刑確定，有各該判
    決書、本院被告前案紀錄表在卷可稽。而如附表編號1所示
    之罪，其判決確定日期為民國107年4月30日，而如附表編號
    2、3、5至11、13至24所示之罪，其等犯罪日期均在107年4
    月30日前，且受刑人所犯如附表編號1至3、5至11、13、15
    至17、19至24所示宣告刑得易科罰金，而附表編號14、18所
    示宣告刑則不得易科罰金，依修正後刑法第50條第1項但書
    第1款之規定，固不得併合處罰，惟本件係檢察官依受刑人
    請求聲請定其應執行之刑，此有臺灣桃園地方檢察署依102
    年1月23日修正之刑法第50條調查受刑人是否聲請定應執行
    刑調查表附卷可考，審核就原裁定附表編號1至3、5至11、1
    3至24所示之罪再定應執行刑時，應受上開裁判所為定應執
    行刑內部界限之拘束，併斟酌受刑人所犯如附表編號1至3、
    5至11、13至24所示各罪均屬竊盜罪，其犯罪之態樣、手段
    類似，侵害法益均屬財產法益，責任非難重複程度高，暨衡
    以受刑人所犯各罪情節，而為整體非難評價後，爰依刑法第
    53條、第51條第5款及第50條第2項之規定，定其應執行有期
    徒刑6年9月。而受刑人所犯如附表編號1至3、5至11、13、1
    5至17、19至24所示宣告刑固得易科罰金，但因與不得易科
    罰金之如附表編號14、18所示之罪合併處罰之結果，法院於
    定執行刑時，自不得諭知易科罰金。
  ㈡至於附表編號4所示之罪，經臺灣新北地方法院以106年度易
    字第1162號判決判處有期徒刑11月，受刑人不服提起上訴，
    現由本院以107年度上易字第752號案件審理中，有臺灣新北
    地方法院108年11月29日辦理刑事案件電話查詢紀錄表、臺
    灣高等法院檢察署107年5月4日檢執乙107執發一304字第107
    0000142號函、本院107年5月2日院彥刑忠107上易752字第10
    70104864號函、本院107年4月30日準備程序筆錄、撤回上訴
    聲請書、臺灣新北地方檢察署檢察官107年執字第7285號執
    行指揮書等件影本在卷可稽。是依前揭說明，被告所犯如附
    表編號4所示之罪，於檢察官於108年11月27日聲請定其應執
    行刑時，尚未確定，即與得定應執行刑之要件有所不符；且
    附表編號12所示之罪為得易科罰金之罪，惟與附表編號14、
    18所示不得易科罰金之罪併合處罰，無疑使受刑人喪失易科
    罰金之權益，依照刑法第50條第2項之規定，待受刑人請求
    方得為之，然依上開調查表之記載，受刑人並未就臺灣新北
    地方檢察署檢察官107年度執字第1860號執行指揮書請求檢
    察官一併聲請定應執行刑，是附表編號所示之罪即不在受
    刑人請求併合處罰之範圍，此部分聲請於法未合，均應予駁
    回。
二、抗告意旨：
  ㈠檢察官抗告意旨略以：受刑人雖曾就附表編號4所示之罪提出
    上訴，但於本院107年度上易字第752號審理程序中撤回上訴
    ，該罪嗣後並經臺灣高等檢察署檢察官於107年5月3日以107
    年度執發一字第304號函發交新北地方檢察署檢察官執行，
    足見該罪早於107年間即已判決確定，是原審裁定認為檢察
    官於108年11月27日聲請定其應執行刑時，附表編號4所示之
    罪尚未判決確定，顯係對於卷證內容有所誤認，爰請求撤銷
    原裁定，另為適當裁定等語。
  ㈡受刑人張育停抗告意旨略以：按法律上屬於自由裁量事項，
    並非概無法律性之拘束，在法律上有其外部界限及內部界限
    ，前者為法律之具體規定，使法院得以具體選擇為適當之裁
    判；後者則為法院為自由裁量時考量法律之目的、法律秩序
    之理念所在，法院為裁判時，二者均不得有所逾越。在數罪
    併罰有二裁判以上應定其應執行刑之案件，法院所為刑之酌
    定，固屬自由裁量事項，然對法律之內部界限及外部界限，
    均仍應受其拘束（最高法院97年度台抗字第513號裁定意旨
    參照）。又法院所規定範圍之外部性界限尚應受比例原則、
    公平正義原則之規範，謹守法律秩序之理念、法律情感及慣
    例所規範，自95年7月1日新法施行之後，已廢除連續犯之規
    定，也因造成部分慣犯如竊盜、毒品、詐欺等罪，因適用數
    罪併罰致使刑罰過重，產生不合理現象，為了因應此不合理
    之現象，各級法院僅針對販賣毒品、強盜等重罪，於定執行
    刑程序中出現避免刑罰過苛之情形，參酌本院97年度上訴字
    第5195號判決，所科處徒刑132年8月，定執行刑之結果僅應
    執行有期徒刑8年，使定執行刑之刑罰猶似舊法連續犯所科
    之刑，惟針對施用毒品或竊盜之輕罪定執行刑後刑罰卻數倍
    於舊法連續犯之刑罰，且比比皆是，已違反公平正義及比例
    原則，惟針對施用毒品者及微罪者所定執行之後之刑罰，卻
    數倍於法定刑責，此重罪從優、輕罪從苛，著實不符合國人
    對法律之情感，然抗告人所觸犯之法益對社會危害輕微，相
    對於本刑5年以上之重罰，所侵害之社會安全危害法益之高
    度行為，猶如天壤之別，而重罪、輕罪因所定執行刑裁定重
    罰，裁定為輕，其本末倒置、不公之處，昭然可見。並舉例
    ：1.臺灣基隆地方法院96年度易字第538號判決，就竊盜案
    件共37件，定應執行刑為有期徒刑3年；2.臺灣臺中地方法
    院98年度易字第2067號判決，被告恐嚇與詐欺等罪，共116
    件，判處30年9月，定其應執行有期徒刑3年4月。3.最高法
    院98年度台上字第6192號判決，就被告犯詐欺罪共27罪，共
    30年7月，定其應執行有期徒刑4年。據諸上揭之情，抗告人
    竊盜罪，遭判刑之定應執行6年9月，實有過於苛重。綜上，
    請求酌審裁量，重新給予合理、公平、從輕之裁定，讓抗告
    人有自新悔過的機會云云。
三、按裁判確定前犯數罪者，併合處罰之；又數罪併罰有二裁判
    以上宣告多數有期徒刑者，於各刑中之最長期以上，各刑合
    併之刑期以下，定其應執行之刑期；刑法第51條第5款、第5
    3條規定甚明。又按數罪併罰之定應執行之刑，係出於刑罰
    經濟與責罰相當之考量，並非予以犯罪行為人或受刑人不當
    之利益，為一種特別的量刑過程，相較於刑法第57條所定科
    刑時應審酌之事項係對一般犯罪行為之裁量，定應執行刑之
    宣告，乃對犯罪行為人本身及所犯各罪之總檢視，除應考量
    行為人所犯數罪反應出之人格特性，並應權衡審酌行為人之
    責任與整體刑法目的及相關刑事政策，在量刑權之法律拘束
    性原則下，依刑法第51條第5款之規定，採限制加重原則，
    以宣告各刑中之最長期為下限，各刑合併之刑期為上限，但
    最長不得逾30年，資為量刑自由裁量權之外部界限，並應受
    法秩序理念規範之比例原則、平等原則、責罰相當原則、重
    複評價禁止原則等自由裁量權之內部抽象價值要求界限之支
    配，使以輕重得宜，罰當其責，俾符合法律授與裁量權之目
    的，以區別數罪併罰與單純數罪之不同，兼顧刑罰衡平原則
    。個案之裁量判斷，除非有全然喪失權衡意義或其裁量行使
    顯然有違比例、平等諸原則之裁量權濫用之情形，即不得任
    意指其為違法（參照最高法院100年度台上字第314號裁定意
    旨）。是對於定應執行刑之案件，法院所為刑之酌定，本屬
    自由裁量事項，倘未逾法定裁量範圍（即各刑中之最長期以
    上、各刑合併之刑期以下之法定範圍內），即難謂其職權之
    行使有違誤。
四、經查：
  ㈠受刑人前因如原裁定附表編號1至3、5至11、13至24所示之各
    罪，分別經臺灣新北地方法院、臺灣新竹地方法院及臺灣桃
    園地方法院各判處如附表編號1至3、5至11、13至24所示之
    刑，均經確定在案，此有上開各判決、本院被告前案紀錄表
    存卷可佐。受刑人所犯如附表所載之案件，固分屬得易科罰
    金與不得易科罰金之罪，惟受刑人就前開數罪已請求檢察官
    聲請合併定其應執行刑，有受刑人出具之108年4月4日臺灣
    桃園地方檢察署依102年1月23日修正之刑法第50條調查受刑
    人是否聲請定應執行調查表1份在卷可憑，合於刑法第50條
    第2項規定，是檢察官就附表各罪聲請定其應執行之刑，核
    屬正當。再者，附表所示各罪之宣告刑最長期為有期徒刑1
    年1月（即附表編號18所示之罪刑），各刑合併總刑期則為
    有期徒刑11年9月，原審裁定應執行刑為有期徒刑6年9月，
    經核並未逾越刑法第51條第5款所定之法律外部性界限；又
    附表編號1至3所示之罪前經臺灣新北地方法院以106年度易
    字第1162號判處應執行有期徒刑1年6月；附表編號6至7所示
    之罪前經臺灣新竹地方法院以107年度易字第343號判處應執
    行有期徒刑8月；附表編號8至9所示之罪前經臺灣新北地方
    法院以107年度審簡字第810號判處應執行有期徒刑9月；附
    表編號10至11所示之罪前經臺灣新北地方法院以107年度審
    易字第1911號判處應執行有期徒刑7月；附表編號15至17所
    示之罪前經臺灣新北地方法院以107年度審易字第2269號判
    處應執行有期徒刑1年8月；附表編號19至20所示之罪前經臺
    灣新北地方法院以107年度審易字第2325號判處應執行有期
    徒刑1年，再加計附表編號5、編號13至編號14、編號18、編
    號21至編號24所示之罪所處罪刑，原裁定應執行刑為有期徒
    刑6年9月，亦未較先前曾各定應執行刑之各別直接加計結果
    更為不利，自無違反內部性界限，或有何明顯過重而違背比
    例原則或公平正義之情形，核屬法院裁量職權之適法行使，
    自無違誤。
  ㈡檢察官抗告意旨雖執前詞提起抗告。惟查：附表編號1至4所
    示之罪部分，經臺灣新北地方法院以106年度易字第1162號
    判處罪刑，受刑人不服提起上訴，經本院以107年度上易字
    第752號受理。受刑人於107年4月30日審理期日撤回附表編
    號1至編號3部分乃告確定，而編號4部分則至109年1月14日
    方經本院判決確定，有原審法院108年11月29日辦理刑事案
    件電話查詢紀錄表、臺灣高等法院檢察署107年5月4日檢執
    乙107執發一304字第1070000142號函、本院107年5月2日院
    彥刑忠107上易752字第1070104864號函、本院107年4月30日
    準備程序筆錄、撤回上訴聲請書、臺灣新北地方檢察署檢察
    官107年執字第7285號執行指揮書等件影本在卷可稽。是依
    前揭說明，被告所犯如附表編號4所示之竊盜案件，於檢察
    官於108年11月27日向原審法院聲請定其應執行刑時，顯然
    尚未確定在案，自不得為定應執行刑之對象，即與得定應執
    行刑之要件有所不符，檢察官執此提起抗告，指摘原裁定不
    當，為無理由，應予駁回。
  ㈢受刑人張育停抗告意旨雖援引其他案件所處之刑，請求量處
    較原裁定為低之刑云云，然個案情節不一，犯罪態樣、情節
    輕重、行為可非難性、反社會人格程度均不相同，並無相互
    拘束之效力，自難比附攀引他案量刑引為本案之量刑輕重比
    較，而指摘原裁定不當，請求重新裁定亦非有據。且上開各
    案例之定應執行刑結果，係酌量個案情形，原裁定未採為本
    件定應執行刑結果，難謂即有不符比例或公平原則。是受刑
    人執此指摘原裁定不當，請求從輕從新自非有據，亦應予駁
    回。
  ㈣綜上，檢察官及受刑人提起抗告所執各端，均無從憑認原裁
    定 有何違誤或不當之處，雙方抗告均為無理由，應予駁回
    。
據上論斷，依刑事訴訟法第512條，裁定如主文。
中    華    民    國    109   年    2     月    13    日
                  刑事第七庭  審判長法  官  孫惠琳
                                    法  官  戴嘉清
                                    法  官  張育彰
以上正本證明與原本無異。
不得再抗告。
                                    書記官  林蔚菁
中    華    民    國    109   年    2     月    13    日